最高法院刑事判決　　　　　　　　　　　　　　　　九十一年度台上字第五九四號
　　上　訴　人　臺灣高等法院高雄分院檢察署檢察官
　　　　　　　　甲○○
　　　　　　　　丙○○
　　被　　　告　乙○○
右上訴人等因被告等違反槍砲彈藥刀械管制條例等罪案件，不服臺灣高等法院高雄分
院中華民國八十八年十一月十七日第二審判決（八十八年度上訴字第一二八九號，起
訴案號：臺灣高雄地方法院檢察署八十七年度偵字第九六七五號、第一三五三四號）
，提起上訴，本院判決如左：
    主  文
原判決撤銷，發回台灣高等法院高雄分院。
    理  由
本件原判決認定上訴人丙○○於民國八十一年間曾因肅清煙毒條例案件，經臺灣高雄
地方法院判處有期徒刑一年六月確定，於八十四年六月十五日執行完畢。上訴人甲○
○得知不詳年籍之「曾國雄」，未經許可，持有具有殺傷力由仿BERETTA 廠半自動手
槍改造成之改造手槍一支（含彈匣一個）及制式口徑九MM半自動手槍子彈一顆，而丙
○○又向其商借槍、彈，乃由甲○○向「曾國雄」借用上開槍彈，「曾國雄」即於八
十七年二月間某日及八十七年四月二十六日中午十二時三十分許，在高雄縣鳳山市○
○路某處、高雄縣鳳山市○○街七十九之四號五樓住處，未經許可，先後二次出借上
開槍、彈予甲○○。而甲○○借得後亦基於出借之概括犯意，於八十七年三月初某日
及八十七年四月二十六日下午一時許，在高雄縣鳳山市○○路旁之仙公廟前，未經許
可，先後二次出借上開槍、彈予丙○○。丙○○則基於持有上開槍、彈之概括犯意，
未經許可，先後二次持有上開槍、彈，第一次借用後約二週後交還，第二次持有後，
攜之乘坐不知情之李成龍（已經不起訴處分確定）所駕駛之車牌ＸＭ｜六七三九號自
用小客車離開借用槍、彈地點，於八十七年四月二十六日下午三時五分許，途經高雄
市○○路、光華路口附近時，為警查獲，扣得上開槍、彈。丙○○並供出上開槍、彈
來源，因而破獲甲○○出借上開槍、彈等情。因將第一審判決撤銷，改判仍依想像競
合犯，從一重分別論處甲○○連續未經許可出借可發射子彈具有殺傷力之改造槍枝罪
刑（處有期徒刑三年二月，併科罰金新台幣十萬元，罰金如易服勞役，以新台幣九百
元即銀元三百元折算一日）、丙○○連續未經許可持有可發射子彈具有殺傷力之改造
槍枝（累犯）罪刑（處有期徒刑一年四月、併科罰金新台幣十萬元，罰金如易服勞役
，以新台幣九百元即銀元三百元折算一日）。復以公訴意旨略稱：被告乙○○未經許
可，非法持有具有殺傷力由仿BERETTA 廠半自動手槍改造成之改造手槍一支（含彈匣
一個）及制式口徑九MM半自動手槍子彈一顆，於八十七年四月二十六日十二時三十分
許，將之借予甲○○，因認被告涉犯槍砲彈藥刀械管制條例第十條第四項、第十二條
第四項罪嫌等情，而經審理結果，認該被告被訴之罪嫌，尚屬不能證明，因將第一審
判決關於論處被告連續未經許可出借可發射子彈具有殺傷力之改造槍枝罪刑部分撤銷
，改判諭知被告無罪。
惟查：（一）審理事實之法院，本乎發見實質真實之本旨，對於案內一切與認定事實
、適用法律有關之證據，除認為不必要者外，均應詳為調查，然後基於調查所得之心
證，作為判斷之基礎。故證據雖已調查，若尚有其他必要部分並未調查，即與證據未
經調查無異，如遽行判決，仍難謂無刑事訴訟法第三百七十九條第十款規定所稱應於
審判期日調查之證據，而未予調查之違法。原判決係併採納內政部警政署刑事警察局
及聯勤第二○五廠對扣案槍、彈之鑑定結果，作為認定事實之基礎。惟卷附之內政部
警政署刑事警察局八十七年五月十一日刑鑑字第三一三二八號鑑驗通知書及聯勤第二
○五廠八十八年五月十九日淳諒字第二三五一號函所附之鑑定報告，已分別認定：
「扣案改造手槍之扳機損壞，無法與擊錘運動」、「扳機連桿、擊錘與扣機無法配合
，導致全槍無法單、雙動射擊」（見偵查卷第三十頁、第一審卷第一一四頁），則丙
○○、甲○○辯稱：扣案手槍無法射擊，似非無據。至於上開內政部警政署刑事警察
局鑑驗通知書內雖又記載：「惟認仍可以拉放擊錘方式擊發子彈」，然該可拉放擊錘
方式擊發子彈之鑑定結論，是否係鑑定人員以該手槍實際測試後所得？抑或僅係憑該
手槍構造所為之推測？攸關該項鑑定結論，能否採為不利於甲○○、丙○○之認定，
自應詳加查證根究明白。原審於攸關犯罪事實之認定及甲○○、丙○○涉犯罪名能否
成立之重要事項，尚未澈查剖析釐清前，率爾採納前開內政部警政署刑事警察局鑑驗
通知書所載：「仍可以拉放擊錘方式擊發子彈」之鑑驗結論，資為論斷甲○○、丙○
○罪刑之依據，顯有證據調查未盡之違法。（二）原判決係以甲○○就扣案槍、彈來
源之供述前後不一為據，說明甲○○指證扣案槍、彈係借自被告等語，不足採信。並
依甲○○於原審之供述，於判決甲○○、丙○○有罪之事實欄，認定扣案槍、彈係甲
○○向年籍不詳之「曾國雄」所借。惟甲○○在原審供稱：「『國雄』是我國小同學
，他也留電話給我」（見原審卷第四十頁正面），如若屬實，即非不可循此線索查證
是否確有其所稱之曾國雄其人，並據此調查證據之結果，判斷其先後不同之供述（即
槍、彈係借自曾國雄、或係借自被告）究以何者為可採。原審對此項有調查必要性之
證據，未加調查，即以甲○○所供前後不一為由，改判被告無罪，自嫌率斷。又槍砲
彈藥刀械管制條例第十八條第四項規定：「犯本條例之罪，於偵查或審判中自白，並
供述全部槍砲、彈藥、刀械之來源及去向，因而查獲或因而防止重大危害治安事件之
發生者，減輕或免除其刑」，乃明示於此情況，應減輕或免除其刑，減輕與否並非法
院得自由裁量之事項。則是否確有「曾國雄」其人、扣案槍、彈是否確係「曾國雄」
借予甲○○，攸關甲○○應否依上開規定減輕或免除其刑，自有循其供述查證明白之
必要。以上，或係上訴意旨所指摘，或屬本院得依職權調查之事項，應認原判決有撤
銷發回更審之原因。再依卷附臺灣高等法院高雄分院被告全國前案紀錄表所載丙○○
前因違反肅清煙毒條例，經臺灣高雄地方法院判處罪刑確定之有期徒刑一年六月，指
揮書記載之執行完畢日期原為八十四年六月十五日，惟丙○○在監執行期間，已因累
進處遇縮短刑期八日，則其執行完畢時間，似非指揮書原記載之時間，案經發回，應
一併查明更正。又臺灣屏東地方法院檢察署移送併案審理之該署九十年度偵字第七七
八四號甲○○違反槍砲彈藥刀械管制條例案件，與本件甲○○部分是否有裁判上一罪
關係，案經發回，應一併注意及之，附此指明。
據上論結，應依刑事訴訟法第三百九十七條、第四百零一條，判決如主文。
中      華      民      國    九十一    年      一      月    三十一    日
                              最高法院刑事第一庭
                                  審判長法官  施  文  仁
                                        法官  張  淳  淙
                                        法官  林  永  茂
                                        法官  蕭  仰  歸
                                        法官  洪  佳  濱
      右正本證明與原本無異
                                              書  記  官
中      華      民      國    九十一    年      二      月      四      日
